臺灣臺南地方法院民事判決
110年度勞小上字第1號
上  訴  人  廖健淳即聯銓飲料店

被  上訴人  蘇純加  
            江柔穎  


上列當事人間請求給付資遣費事件，上訴人對於民國109年11月3
0日本院臺南簡易庭109年度南勞小字第23號第一審判決提起上訴
，本院不經言詞辯論，判決如下：
    主  文
上訴駁回。
第二審訴訟費用新臺幣壹仟伍佰元由上訴人負擔。
    事實及理由
一、按對於小額程序第一審裁判之上訴或抗告，非以其違背法令
    為理由，不得為之；提起上訴，上訴狀內應記載上訴理由，
    表明原判決所違背之法令及其具體內容，暨依訴訟資料可認
    為原判決有違背法令之具體事實；判決不適用法規或適用不
    當者，為違背法令，民事訴訟法第436條之24第2項、第436
    條之25、第468條分別定有明文。又民事訴訟法第468條規定
    ，於小額事件之上訴程序準用之，為同法第436條之32第2項
    所明定。是當事人對於小額程序第一審判決提起上訴時，其
    上訴狀或理由書應表明該判決所違背之法令條項，或有關判
    例、解釋字號，或成文法以外之習慣或法理等及其具體內容
    ，暨係依何訴訟資料可認為原判決有違背法令之具體事實（
    最高法院71年臺上字第314號判例意旨參照）。查上訴人提
    起本件上訴，核其上訴理由，形式上就原判決違反勞動基準
    法第20條及勞工退休金條例施行細則第11條規定及目的解釋
    、比例原則、舉重明輕、類推適用等法理予以說明，堪認對
    於原判決有違背法令之情事，已為具體之指摘，是其提起本
    件上訴，應認已具備合法要件，先予敘明之。
二、上訴意旨略以：依勞動部民國107年2月1日勞動福3字第1060
    136454號函及前行政院勞工委員會98年7月23日勞動4字第09
    80019771號函可知，獨資事業單位之負責人變更係屬勞動基
    準法第20條所謂事業單位之改組或轉讓，依該條文及勞工退
    休金條例施行細則第11條規定，留用勞工之工作年資及其選
    擇適用之退休金制度，應由新雇主予以承受。聯銓飲料店之
    負責人既已由上訴人變更為被上訴人蘇純加，權利義務主體
    已為改變，依上所述，即應適用勞動基準法第20條規定。縱
    未適用，依民法第1條規定，亦得以類推適用之法理而承認
    獨資事業單位之負責人變更係屬勞動基準法第20條所謂事業
    單位之改組或轉讓，原判決未適用上開法條規定應有違背法
    令之情事。為此，爰依法提起本件上訴，並聲明：㈠原判決
    廢棄。㈡被上訴人於第一審之訴駁回等語。
三、被上訴人於原審之主張：被上訴人蘇純加、江柔穎自107年6
    月13日受雇於上訴人，並於飲料店擔任正職職員，每月月薪
    為新臺幣(下同)2萬6,000元。詎上訴人於109年2月29日歇業
    ，並於同年3月10日將被上訴人之勞、健保辦理退保。上訴
    人雖於109年3月31日將店面及設備物料均轉讓予被上訴人蘇
    純加，然被上訴人蘇純加並未承接上訴人之獨資商號，且兩
    造業已於109年2月29日終止勞動契約，上訴人自應各別給付
    被上訴人蘇純加2萬2,642元【計算式：2萬6,421元(平均薪
    資)×1/2[1+1/12(8+17/30)]=2萬2,642元】、被上訴人江柔
    穎2萬2,662元【計算式：2萬6,445元(平均薪資)×1/2[1+1/1
    2(8+17/30)]=2萬2,662元】之資遣費等語。
四、本院得心證之理由：
　㈠按勞動基準法第20條規定，事業單位改組或轉讓時，除新舊
    雇主商定留用之勞工外，其餘勞工應依第16條規定期間預告
    終止契約，並應依第17條規定發給勞工資遣費。其留用勞工
    之工作年資，應由新雇主繼續予以承認。所謂「事業單位改
    組或轉讓」，如事業單位為公司組織者，係指事業單位依公
    司法之規定變更其組織或合併或移轉其營業、財產而消滅其
    原有之法人人格，另立新之法人人格，或獨資事業之負責人
    變更，或合夥事業單位之組織改變等，致勞雇契約之雇用主
    體發生變更而言。若公司僅係將其部分資產售予他公司經營
    ，其原有之法人資格並未消滅，則非屬所稱之改組或轉讓。
    另新舊企業之間如各別獨立存續，僅係生財器具財產等之讓
    與關係，則原企業與勞工間之勞動契約自仍應適用勞動基準
    法之規定，就勞工於原事業單位所服務之工作年資部分辦理
    結清給付資遣費或退休金，難遽認原勞動契約已當然隨之由
    受讓財產之新企業轉換為勞動契約之雇用方。亦即「獨資事
    業」適用勞動基準法第20條規定，就留用之勞工繼續計算工
    作年資之條件，係指獨資事業之負責人變更，發生雇用主體
    變更之結果而言，如獨資事業係結束經營而消滅，經結算後
    將生產設備等器具或材料移轉與第三人，此即非屬負責人變
    更之情形，且因獨資商號名義所為之法律行為，其法律效果
    應發生於該負責人與法律行為相對人間，獨資商號出售生財
    器具等行為，應僅生財產權利轉讓之效果，尚不發生雇用主
    體變更之結果。
　㈡查上訴人獨資設立「聯銓飲料店」一事，有經濟部商業司商
    工登記公示資料查詢表1紙在卷可稽(原審卷第15頁)；又上
    訴人於原審不否認於109年2月結束飲料店營運(原審卷第42
    頁)，且依上訴人與被上訴人蘇純簽立之「店面及設備、物
    料轉讓合約」(下稱系爭合約)所示(原審卷第85頁)，簽立之
    日期為「109年3月20日」，合約第1條、第3條、第4條、第5
    條亦明揭：「甲方(即本件上訴人，下同)同意將位於臺南市
    ○○路00號之店面轉讓給乙方(即本件被上訴人蘇純加，下同)
    繼續承租使用。」、「轉讓後店面現有的裝潢、裝飾歸乙方
    所有。」、「設備名稱、物料數量(詳如附件)設備明細表作
    為本合約的附件，是本合約不可分割的一部分。」、「轉讓
    金額：甲方轉讓給乙方的設備及物料，經雙方約定價格為參
    拾壹萬伍仟元整(含5%稅金)。」等語明確，則由前揭上訴人
    結束營運、簽立合約之時序及合約內容而論，足徵上訴人係
    於結束飲料店經營「後」，再將店面承租權、生財設備等轉
    讓被上訴人蘇純加，並由被上訴人蘇純加以31萬5,000元購
    買該店面之設備及物料，非將「聯銓飲料店」變更負責人為
    被上訴人蘇純加之情形。雖被上訴人蘇純加之後於同地址繼
    續經營飲料店，惟其係於「109年3月24日」自行獨資而設立
    「鴻睿食品行」，有卷附商業登記抄本可參(原審卷第143頁
    )，乃另一獨立之商號，並非以原「聯銓飲料店」商號名義
    繼續經營，故其所雇用之勞工，應為被上訴人蘇純加獨資之
    「鴻睿食品行」商號與勞工間成立之僱傭契約關係，與上訴
    人已結束經營之「聯銓飲料店」無所關連，系爭合約中亦無
    被上訴人同意承擔債務或概括承受前手(即上訴人)經營商號
    積欠員工資遣費等債務之相關約定，合約第7條尚明文約定
    ：「乙方簽立本約前該店鋪所有的一切債權、債務均由甲方
    負責；簽立本約後在租賃期內的一切經營行為及產生的債權
    、債務由乙方負責。」等語明確，故上訴人因經營商號基於
    僱傭契約所生之債務關係，即與被上訴人蘇純加無涉，不因
    被上訴人蘇純加與上訴人簽立系爭合約，並於同址經營飲料
    店而喪失其基於勞動基準法所賦予之權利。
　㈢承上，上訴人係結束獨資商號後將店面承租權、裝潢及生財
    器具轉讓予被上訴人蘇純加，與被上訴人蘇純加間僅生財產
    權讓與關係，並非商號負責人變更之情形，尚無適用(或類
    推適用)勞動基準法第20條及勞工退休金條例施行細則第11
    條規定承受留用勞工工作年資而無須發給資遣費之結果，兩
    造間之僱傭契約關係因上訴人結束經營而終止，依勞工退休
    金條例第12條第1項規定，上訴人自應負給付資遣費之責任
    。基此，被上訴人依上開法條規定而以平均工資及工作年資
    計算資遣費，請求上訴人分別給付資遣費2萬2,642元(被上
    訴人蘇純加)、2萬2,662元(被上訴人江柔穎)，於法即無不
    合。上訴人指摘原判決未適用(或類推適用)勞動基準法第20
    條，勞工退休金條例施行細則第11條規定，而有違背法令之
    情事，容有所誤，並無可採。
五、綜上所述，原判決並無上訴人主張違背法令之情形，上訴人
    猶指摘原判決不當，求予廢棄改判，顯無理由，依民事訴訟
    法第436條之29第2款規定，爰不經言詞辯論，逕予駁回其上
    訴。
六、末按小額訴訟之上訴程序，法院為訴訟費用之裁判時，應確
    定其費用額，民事訴訟法第436條之32第1項準用同法第436
    條之19第1項規定甚明。本件上訴人所提之上訴既經駁回，
    第二審訴訟費用1,500元，即應由上訴人負擔，爰確定如主
    文第2項所示。
七、據上論結，本件上訴為無理由，依民事訴訟法第436 條之29
    第2款、第436條之32第1項、第2項、第436條之19第1項、第
    449條第1項、第78條，判決如主文。
中　　華　　民　　國　　110 　年　　4 　　月　　16　　日
            民事勞動法庭  審判長法  官  劉秀君
                                法  官  蘇正賢
                                法  官  林勳煜
上列正本證明與原本無異。
本判決不得上訴。　　
中　　華　　民　　國　　110 　年　　4 　　月　　16　　日
　　　　　　　　　　　　　　　  書記官  朱烈稽